【裁判字號】    89,交訴,66
【裁判日期】    890904
【裁判案由】    過失致死
【裁判全文】
臺灣板橋地方法院刑事判決                          八十九年度交訴字第六六號
    公  訴  人  臺灣板橋地方法院檢察署檢察官
    被      告  戊○○
右列被告因過失致死案件，經檢察官提起公訴（八十八年度偵字第一九九九三號），
本院判決如左：
    主      文
戊○○無罪。
    理      由
一、公訴意旨略以：被告戊○○係大有巴士道路救援車司機，為從事駕駛業務之人，
    明知飲酒後其吐氣所含酒精成份超過每公升○‧二五毫克以上者，不得駕車，猶
    於民國八十八年八月二十一日二十時三十分許，駕駛車牌號碼ＢＯ－八五○號道
    路救援車，在臺北縣土城市○○路○段三一九號，於綠燈剛啟步時，原應注意起
    步前應顯示方向燈，注意前後左右有無障礙或車輛行人，汽車行近行人穿越道前
    ，應減速慢行，遇有行人穿越時，無論有無交通警察指揮或號誌指示，均應暫停
    讓行人先行通過，竟能注意而疏未注意有行人劉天和在路旁行走之狀況，致救援
    車子車擦撞劉天和，使劉天和於救援車母車及子車中間空隙處倒地後，子車右後
    輪輾過劉天和頭部，致劉天和顱骨骨折併顱內出血當埸死亡，因認被告戊○○涉
    犯刑法第二百七十六條第二項之業務過失致死罪嫌云云。
二、按犯罪事實應依證據認定之，無證據不得推定其犯罪事實，又不能證明被告犯罪
    或其行為不罰者，應諭知無罪之判決，刑事訴訟法第一百五十四條、第三百零一
    條第一項分別定有明文。次按認定不利於被告之事實，須依積極證據，茍積極之
    證據本身存有瑕疵而不足為不利於被告事實之認定，即應為有利於被告之認定，
    更不必有何有利之證據，而此用以證明犯罪事實之證據，猶須於通常一般人均不
    至於有所懷疑，堪予確信其已臻真實者，始得據以為有罪之認定，倘其證明尚未
    達到此一程度，而有合理性之懷疑存在，致使無從為有罪之確信時，即應為無罪
    之判決，此有最高法院八十二年度臺上字第一六三號判決、七十六年度臺上字第
    四九八六號、三十年度上字第八一六號等判例意旨可資參照。
三、訊據被告戊○○固不諱其所駕駛車輛輾壓劉天和致死，惟堅決否認有何過失，辯
    稱：伊並未撞倒劉天和，乃劉天和在伊車輛右後側行走，遭不明機車擦撞倒地，
    伊駕車起步時根本無從加以注意等語；公訴人認被告涉有業務過失致死罪嫌，無
    非認定事實發生之情形，為被告於駕車起步前未暫停讓行人先行通過，又疏未注
    意有行人劉天和在路旁行走之狀況，致其所駕駛救援車之子車擦撞劉天和，造成
    劉天和倒地後遭子車右後輪輾過頭部當埸死亡。
四、刑法上所稱之過失，係指行為人客觀上負有注意之義務，就其自身之狀況而言，
    亦能為此等符合義務之注意，但卻因疏忽而沒有盡到注意義務或沒有盡到足夠的
    注意義務，造成法益侵害之結果發生，因此於審認本件被告過失致死罪責之有無
    前，務須先行證明被害人於何種情形下發生死亡之結果，及被告就被害人死亡結
    果之發生，違反何注意義務，以及注意義務之違反與被害人之死亡間有相當因果
    關係乃可。第查：
    （一）車牌號碼ＢＯ－八五○號道路救援車，為單一汽車，無子母車之設，於本
          件道路交通事故發生時亦未拖掛其他車輛，此觀卷內事故現場相片（見偵
          查卷第二十頁、第二十一頁、第五十三頁）及道路交通事故調查報告表即
          明，並經本院勘驗無誤（見本院九十年三月三十日勘驗筆錄），公訴人誤
          其為子母車，並於起訴書謂被告所駕駛之車輛，其母車與子車寬窄不一，
          劉天和倒於母車及子車中間空隙後遭子車右後輪輾過云云，非無失實，合
          先陳明。
    （二）於本件道路交通事故發生後，警察機關曾查訪現場附近之人，以瞭解事故
          發生之原因，其中證人乙○○於接受查訪時稱：「大約在八十八年六月二
          十一日二十一時十分那時，有聽到路上有人在喊叫不要再開車了，車後有
          一位行動不便的老人倒在地上，之後就看到被車子的右後輪壓過（見偵查
          卷第十七頁），證人范芳綺稱：「當時我不曉得發生什麼事，也不曉得經
          過情形。」（見偵查卷第十八頁），證人己○○稱：「當時我從明德路一
          段與青雲路口往金城路方向行走，走到理髮店前時，看到由戊○○所駕駛
          之ＢＯ－八五○號拖吊車行經明德路一段與青雲路口欲停紅燈時，已經快
          停了，這時劉天和從明德路一段三一七號穿越馬路欲走至雙號這邊，走到
          ＢＯ－八五○號車後時，有輛輕機車車號不詳，自ＢＯ－八五○號拖吊車
          右側行走碰了劉天和一下，劉天和便跌倒，撞到拖吊車ＢＯ－八五○號的
          右後側角，然後倒在地上，於是我就請人快叫救護車。」「（問，你有無
          看見拖吊車ＢＯ－八五○號輾過劉天和﹖輾到何處﹖）我不知道。」，證
          人甲○○稱：「昨晚我在明德路一段一三三之五號冰工場泡沫紅茶顧店，
          聽到有人叫一聲，我便看到肇事車輛有晃動，然後就看到一個人倒在地上
          。」，則依警察機關查訪結果，有乙○○、己○○、甲○○三人目睹事故
          發生經過，但證人乙○○所在位置係明德路一段三二一號對面之海永檳榔
          攤，即位於明德路一段雙號側，則其如何能見著發生在明德路一段三一九
          號前即明德路一段單號側之車輛右側，並敘述被害人遭右後輪壓過情形，
          顯非無可疑，證人甲○○亦僅見被害人被車輛壓過，渠二人對於被害人於
          倒地前行走方向、行走狀況，及為何倒地，均未置一詞，亦難據以認定事
          故發生之原因。
    （三）於偵查中證人丙○○即乙○○之妻猶證稱乙○○其實未看到事故發生情形
          ，並謂：「（問，有無目擊死者如何被撞﹖）沒有，只聽到有人喊車不要
          動，有人在車下。我看到車子撞到後，死者頭在車外，身體在車內。車子
          後輪撞到死者，前輪沒有。」（見相驗卷第十二頁及該頁反面），證人張
          海永於本院審理時，亦證陳：「當晚我吃過晚飯回到檳榔攤，已經看到劉
          天和被鋪上白布，事故發生的原因是什麼我完全不知道。」「（問，於專
          案查訪報告表為何說有聽到有人喊叫不要開車及被壓到等情形？）那是事
          後我聽人家說的」（見本院八十九年八月二十一日審判筆錄），俱徵證人
          丙○○及乙○○咸未親睹事故發生情形甚明。
    （四）證人己○○於偵查中結證稱：「我當時站在肇事車車頭右邊，突然聽到碰
          一聲，我回頭一看，死者就倒在車輪後面了。」「我沒有看到死者穿越馬
          路走到明德路雙號，也沒有看到死者走到車後面。我本人也沒看到有機車
          撞到死者致死者跌倒。」「（問，為何警訊稱有看到機車撞到死者﹖）我
          沒有看到。我是聽路人說的，沒有親眼看到。我跟警察說機車撞到死者是
          聽人說的。」（見偵查卷第三十四頁反面至第三十五頁），則其證言僅足
          證明被害人係遭被告所駕駛車輛右後輪輾過，被害人被輾壓前之行走方向
          ，及如何倒地致遭輾壓之原因，仍然不明。
    （五）檢察官督同法醫師相驗被害人劉天和遺體，見被害人右枕骨部經左頂骨部
          至左顳部遭擠壓破裂，腦漿外溢，左側顏面遭壓扁，口部有白色含血水泡
          沫，胸部有瘀青，無骨折或氣胸，腹側部有擦傷，背腰臀部乃腰部有擦傷
          ，四肢部僅指甲床發紺，多處擦傷，論斷其直接死因為顱骨骨折併顱內出
          血，先行原因為頭部鈍力傷，固有臺灣板橋地方法院檢察署驗斷書、勘驗
          筆錄及相驗屍體證明書等在卷可憑，又綜據檢察官履勘現場所聞（見偵查
          卷第二十八頁所附履勘筆錄），到場處理警員丁○○所證（見本院八十九
          年十月二日訊問筆錄），及證人丙○○事後所見（見相驗卷第十二頁反面
          ），參合事故現場相片所示被害人頭部朝向路旁，身體指向道路內側，橫
          躺在車牌號碼ＢＯ－八五○號拖吊車右後輪後方，車牌號碼ＢＯ－八五○
          號僅有右後輪及右後輪擋泥板部位染有血跡，車身其他部位無何擦、撞被
          害人之跡證可供調查，以及被告堅決否認曾經倒車或倒車輾壓被害人，而
          其接受測謊鑑驗結果，認被告稱肇事前停車等待號誌，與肇事時其未倒車
          輾壓等，經測試無情緒波動反應，研判未說謊，有法務部調查局鑑定通知
          書存卷可考，應可排除被害人行經車牌號碼ＢＯ－八五○號拖吊車後方，
          被倒車撞倒輾壓之可能性，則於現場除有被害人死亡之結果外，無人目擊
          事發經過，亦別無其他跡證之情形下，堪予認定者，僅有被害人遭前行中
          之車牌號碼ＢＯ－八五○號拖吊車之右後輪輾壓，從而被害人果如起訴書
          所載，係於車牌號碼ＢＯ－八五○號拖吊車右側路旁行走時，為拖吊車擦
          撞倒地，而遭拖吊車右後輪輾壓，當係行走於拖吊車前輪及後輪間部位被
          前行中之車身擦及倒地，則何來被告應先暫停讓被害人先行通過之注意義
          務﹖又被害人原本與拖吊車同向平行，茍無外力，如何可於瞬間將身體由
          前後輪間伸入車底（或被送入車底），呈身體指向道路內側而頭部朝路旁
          之狀而旋遭後車輪輾過頭部﹖
    （六）證人即事故發生後到場處理之警員丁○○就其所歷結證稱：「在現場有目
          擊證人提到死者倒地前曾遭機車撞擊，當時是有路人這樣在說，但要做筆
          錄的時候卻找不到人。」（見本院八十九年十月二日訊問筆錄），與證人
          己○○於接受檢察官訊問時所證相符，自難遽斥被告所辯被害人係遭不明
          機車擦撞倒地，伊駕車起步來不及發現等語必屬虛妄，則被害人被輾壓，
          是否在不尋常或偏離常軌之情狀下發生，並且為被告所不可預見或無從避
          免，而且無從加以控制，亦非無疑。
    （七）至被告於事故發生後之一小時餘即八十八年八月二十一日二十一時三十二
          分許接受呼氣酒精測試結果，其測試值為每公升零點二三毫克，判定為合
          格，有測定單一紙在卷可稽，公訴人據以推認被告於當日二十時三十分許
          肇事時，酒精濃度過量，要非無見，惟被害人行走方向、倒地原因、被告
          有無注意及避免結果發之可能性既均屬不明，即難僅憑此一測試合格之結
          果，臆測被告有何過失，遑及論斷過失與死亡結果間之因果關係。
五、綜上論證，公訴人指述被告因酒後控車不當，造成被害人劉天和死亡，所憑事證
    ，殊非無合理性之懷疑，顯未達於通常一般人均不至於有所懷疑，堪予確信其已
    臻真實之程度，此外，復查無其他積極證據足證被告就本件道路交通事故之發生
    有何過失，及其過失與被害人死亡之結果間，有何因果關係存在，被告所辯，即
    非無可採，本件核屬不能證明被告犯罪，揆諸首開法條規定及裁判先例意旨，自
    應為無罪判決之諭知，以昭審慎。
據上論結，應依刑事訴訟法第三百零一條第一項，判決如主文。
本案經檢察官陳銘祥到庭執行職務。
中       華       民       國     九十    年      八  月     九     日
                              臺灣板橋地方法院交通法庭
                                  法      官  蔡  新  毅
右正本證明與原本無異。
如不服本判決，應於判決送達後十日內，向本院提出上訴狀，上訴於臺灣高等法院。
                                  法院書記官  謝  麗  秋
中       華       民       國     九十    年      八      月     九     日


司法院資訊處製作；財團法人民間司法改革基金會備份。
